臺灣板橋地方法院刑事判決　　　　　　　 94年度易字第703號
公　訴　人　臺灣板橋地方法院檢察署檢察官
被　　　告　甲○○原名林英典.
上列被告因侵占等案件，經檢察官提起公訴（九十三年度偵字第
一三八三九號），本院判決如下：
    主  文
甲○○連續意圖為自己不法之所有，而侵占對於業務上所持有之
物，處有期徒刑壹年。
    事  實
一、甲○○（原名林英典）自民國八十七年七月起，任職於國眾
    電腦股份有限公司（下稱國眾公司），陸續擔任該公司臺灣
    區事業群工程維修服務處管理課、資材課、客戶工程事業群
    資材行政部資材管理處維修課、PC行銷事業群客戶工程部資
    材管理處維修課、客戶工程服務部後勤處、PC行銷事業部北
    區PC工程處行政後勤課之經辦人員，為負責電腦零件及相關
    備品之倉管人員，並得以販售該公司之電腦零件及收取款項
    ，係從事業務之人。甲○○因其父親積欠巨額債務，竟萌生
    歹念，基於意圖為自己不法所有之概括犯意，利用國眾公司
    內部對於用以維修客戶電腦零件數量之稽核、管考制度未健
    全之情況下，藉其執掌之權限，於九十年九月間某日，先後
    向設址在臺北市○○區○○路二段四十巷十四弄九號一樓之
    微岷科技有限公司（下稱微岷公司）負責人何冠宗，及設址
    在臺北縣永和市○○街五號樺國攝影禮服有限公司（下稱樺
    國公司）負責人李志豪，分別表示其可以成本價出售國眾公
    司電腦零件，並請李志豪代為收件並暫時寄放等事項，於獲
    得不知情之何冠宗允諾購買及不知情之李志豪允諾代為收取
    配送之該公司零件並短期保管、寄放後，自九十年九月某日
    起至九十二年五月某日止，連續向國眾公司申請多種電腦零
    件販售，並指示將所申請之電腦零件，委由不知情之貨運人
    員，配送至其指定之微岷公司及微岷公司指定之客戶即設址
    在臺北市市○○道一００號資訊三區七十八室之「欣佳成」
    ，以完成對於微岷公司之電腦零件交付，而何冠宗則將購買
    電腦零件之貨款，以現金支付予甲○○、或以現金或支票匯
    款至甲○○事先指定、由不知情之陳令懿開設後交由其使用
    之聯邦商業銀行有限公司（下稱聯邦銀行）帳號00000
    0000000號帳戶內，或配送至前述樺國公司所在處所
    之零件，由甲○○領取後轉售他人，未將所得之貨款交付予
    國眾公司，卻全部易持有為所有而侵占入己，其以上開方式
    出售電腦零件總計價值新臺幣（下同）一千零十一萬七千八
    百二十九元，扣除所出售零件中有瑕疵遭退貨之部分，以及
    其尚未向何冠宗收取之一百四十三萬三千一百五十九元，其
    實際獲利約六百五十萬元。
二、案經國眾公司訴由法務部調查局台北市調處報告臺灣板橋地
    方法院檢察署檢察官偵查起訴。
      理  由
一、上開事實除侵占款項之數額，被告辯稱：伊僅侵占約五百五
    十萬元外，業據被告於本院訊問時坦承不諱，核與告訴代理
    人葛家駿、黎瓊雯指訴及證人何冠宗、李志豪及陳令懿證述
    之情節相符，並有聯邦銀行新店分行九十三年九月二十七日
    九三聯新店字第０一三六號函暨所附陳令懿開戶帳戶往來交
    易明細（詳見偵查卷第四十四至五十九頁）、九十四年九月
    二十七日九四聯新店字第０一二九號函暨所附匯款明細表（
    詳見本院卷第四十七至四十九頁）、何冠宗之證明書、微岷
    公司現有國眾公司存貨明細、李志豪之證明書、人事資料卡
    、國眾公司之營利事業登記證及變更登記表、被告甲○○於
    國眾公司職務變動表、何冠宗支付貨款之文件、出貨金額統
    計表各一份、出貨交易明細表三份及九十一年三、四月成品
    交運單六份（詳見偵查卷第二十五至二十七頁、第二十九頁
    、第七十三至七十七頁、第一三九至一七三頁），以及國眾
    公司會計科目明細帳一份（詳見本院卷第六十二頁）等附卷
    可稽。是被告前開之自白核與事實相符，堪以採信。至被告
    侵占之貨款總額係六百五十萬元乙節，業據被告於偵訊時供
    承：告訴人損失約八百萬元，扣除告訴人事後向證人何冠宗
    收取約一百五十萬元，伊僅獲利六百五十萬元等語（詳見偵
    查卷第十三頁）明確。雖其於本院審理時辯稱：伊僅侵占五
    百五十萬元，另一百萬元係遭其前妻自上開陳令懿之帳戶領
    走，目前正在法院訴訟中云云，然查該一百萬元既係被告販
    售告訴人之電腦零件所得之貨款，且因已存入上開陳令懿帳
    戶內，已於被告得支配使用之範圍內，況侵占罪為即成犯，
    縱使該一百萬元事後遭被告之前妻領走，仍無礙於被告侵占
    之犯行成立，則被告辯稱：伊僅侵占約五百五十萬元云云，
    即屬無據，不足採信。綜上所述，本件事證已臻明確，被告
    犯行洵堪認定，應予依法論科。
二、查被告原為國眾公司之員工，執行販售及收款業務，係從事
    業務之人，竟藉此侵占因執行業務所收取之貨款，核其所為
    ，係犯刑法第三百三十六條第二項之業務侵占罪。其先後多
    次侵占之犯行，時間緊接，犯罪構成要件相同，顯係基於概
    括犯意而反覆為之，係連續犯，應依刑法第五十六條之規定
    ，論以一罪並加重其刑。爰審酌被告二專企管科畢業，學有
    專精，竟因其父親積欠債務，而萌生歹念，侵占告訴人巨額
    貨款，對告訴人所生之損害非輕，且迄今尚未賠償告訴人所
    受損害，惟其素行尚稱良好，以及犯後坦承犯行，態度良好
    ，知所悔悟等一切情狀，量處如主文所示之刑，以資懲儆。
三、公訴意旨另以：被告自九十年九月某日起至九十二年五月某
    日止，佯以為客戶維修電腦需領取相關零件為由，連續向告
    訴人申請多種電腦零件，使告訴人及受理申請零件之業務人
    員，誤信其確有維修客戶電腦之需求，而將所申請之零件，
    委由不知情之貨運人員，配送至其指定之微岷公司、「欣佳
    成」，以完成對於微岷公司之零件交付，而證人何冠宗則將
    購買前述零件之貨款，以現金、匯款入被告事先指定之上開
    證人陳令懿之聯邦銀行號帳戶，另配送至前述樺國公司所在
    處所之零件，則由被告領取後轉售他人牟利，順利詐取告訴
    人電腦零件並將之出售圖利侵占入己，而其以上開方式出售
    電腦零件之數額，總計一千零十一萬七千八百二十九元，扣
    除所出售零件中有瑕疵遭退貨之部分，其實際獲利約八百萬
    元，因認被告另觸犯刑法第三百三十九條第一項之詐欺取財
    罪嫌。惟被告堅決否認有何詐欺取財之犯行，並辯稱：伊領
    取公司之電腦零件後出售予何冠宗等人，係經主管審核批示
    ，伊並未對告訴人施以任何詐術等語置辯。經查：按刑法第
    三百三十九條第一項詐欺罪之成立，以意圖為自己或第三人
    不法所有，以詐術使人將本人或第三人之物交付為要件。所
    謂以詐術使人交付，必須被詐欺人因其詐術而陷於錯誤，若
    其所用方法，不能認為詐術，亦不致使人陷於錯誤，即不構
    成該罪，最高法院著有四十六年台上字第二六０號判例意旨
    可供參酌。被告於告訴人公司擔任上開職務，除負責倉儲業
    務外，並負責電腦零件之銷售，其得向公司申請電腦零件後
    予以出售之事實，業據告訴代理人葛家駿於警詢時指訴明確
    ，核與證人乙○○、丙○○於本院審理時到庭具結分別證述
    ：客戶送電腦到公司維修，如發現機器須要更換零件，會先
    向客戶報價，客戶同意後，會在電腦上打上材料連絡單到主
    管，由主管審核過後送到資材股，經資材股備料後去領取，
    帳會記在維修人員上面，之後將客戶舊的汰換下來繳回倉庫
    ，才會銷帳；客戶買一整套PC時，會先將規格及價格告知客
    戶，經客戶同意後，報主管審核，再通知客戶說東西已經到
    了，請客戶再來拿，並詢問客人須要開何種發票再來領取；
    資材股對外發料的流程係內外勤維修工程師填寫領料單，資
    材股再依領料單領料出來，依料價單扣除看還有剩多少料，
    將每個工程師所叫的貨料放在各別箱子裡，通知工程師來領
    取，工程師來領時，必須刷卡入帳，刷卡入帳後，電腦上就
    會扣除數量，就完成領料程序，如果要領取的料貨架上沒有
    ，會通知被告，由被告向國眾公司在林口的大倉庫連繫領取
    ，領到後會有該大倉庫的單子，會將領到物品點收後入帳，
    這樣就完成入庫程序，之後再通知工程師；工程師負責的客
    戶要向公司購買時，由經理批單，依上開領料程序；工程師
    接案後，向工程部主管報備，如果公司沒有該項產品時，會
    向被告聯繫等語（詳見本院九十四年十二月六日審理筆錄第
    四至八頁）之情節相符。可知本案係被告藉其職務上之權限
    ，於領取電腦零件後予以出售，卻未將出售之貨款交付予告
    訴人而侵占入己，是殊難逕予認定被告係對告訴人施以詐術
    。故公訴人認被告此部份涉有詐欺取財罪嫌即有未洽，此外
    ，復查無其他證據證明被告有公訴人所指此部份之犯行，惟
    公訴意旨認此部分與前揭論罪科刑之業務侵占罪間有方法結
    果之牽連關係，屬裁判上一罪，爰不另為無罪之諭知。
據上論斷，應依刑事訴訟法第二百九十九條第一項前段，刑法第
五十六條、第三百三十六條第二項，罰金罰鍰提高標準條例第一
條前段，判決如主文。
本案經檢察官朱學瑛到庭執行職務。
中　　華　　民　　國　　94　　年　　12　　月　　20　　日
                  刑事第十四庭  審判長法  官　黎錦福
                                      法  官  曾正耀
                                      法  官  饒金鳳
以上正本證明與原本無異。
如不服本判決應於送達後十日內向本院提出上訴狀。
                                      書記官　王春森
中　　華　　民　　國　　94　　年　　12　　月　　20　　日
附錄本案論罪科刑法條全文：
中華民國刑法第三百三十六條第二項：
對於業務上所持有之物，犯前條第一項之罪者，處六月以上五年
以下有期徒刑，得併科三千元以下罰金。
